【裁判字號】    97,易,1668
【裁判日期】    970630
【裁判案由】    詐欺
【裁判全文】
臺灣板橋地方法院刑事判決              97年度易字第1668號
公  訴  人  臺灣板橋地方法院檢察署檢察官
被      告  丙○○
上列被告因詐欺案件，經檢察官提起公訴（96年度偵字第28687
號），嗣因被告於本院準備程序中就被訴事實為有罪之陳述，本
院告知被告簡式審判程序之旨，並聽取當事人之意見後，由本院
合議庭裁定改由受命法官獨任依簡式審判程序進行，判決如下：
    主  文
丙○○犯如附表所示之罪，各宣告如附表所示之刑，應執行有期
徒刑壹年伍月。
    事  實
一、丙○○於民國96年8 月30日10時許，在某報紙分類廣告見有
    刊登徵人廣告，遂以電話撥打廣告上刊登之電話，與某真實
    姓名、年籍不詳自稱綽號「小宏」之成年男子（下稱「小宏
    」）取得聯繫，並依「小宏」指示在其臺北縣板橋市○○路
    ○ 段38號10樓住處樓下與「小宏」面談，經「小宏」告知工
    作內容係提供所申辦之帳戶存摺、印章供「小宏」使用，且
    為「小宏」提領匯入款項，並交付「小宏」轉交予不詳人士
    ，而每提領、轉交新臺幣（下同）100 萬元，將可獲得7 千
    元報酬後，丙○○明知其提供帳戶帳號予他人匯入款項，並
    依該人之指示，自其所提供帳戶提領款項後交付該人之行徑
    ，係與財產犯罪密切相關，又對於提供之帳戶帳號，他人將
    持以為詐欺犯罪，及提領、轉交之款項為詐欺所得款項，仍
    因有利可圖，而同意由他人持以為詐欺犯罪，與「小宏」、
    真實姓名年籍不詳綽號「小傑」之成年男子（下稱「小傑」
    ）及不詳成年人共組詐騙集團，共同意圖為自己不法之所有
    ，基於詐欺取財之犯意聯絡，由丙○○提供其所開立彰化商
    業銀行樹林分行帳號「00000000000 」號帳戶及華南商業銀
    行土城分行帳號「000000000000」號帳戶予其所屬之詐騙集
    團使用，再由該詐欺集團成員中數名不詳姓名之成年人，先
    後於如附表編號1 至3 號所示之時間，向如附表各該編號所
    示之戊○○、丁○○、莊錫三人為如附表各該編號所示之詐
    術行為，使戊○○等人陷於錯誤而匯款，並詐得如附表所示
    編號1 至3 號之金額，旋即由丙○○在「小宏」、「小傑」
    偕同下，分別持上述華南銀行及彰化銀行帳戶存摺、印章至
    各該銀行提領上開戊○○、丁○○、莊錫各別匯入各該帳戶
    內之款項後，再轉交予在上開銀行外等候之「小宏」、「小
    傑」。嗣戊○○、丁○○、莊錫察覺受騙，分別報警而循線
    查獲上情。
二、甲○○（其所涉同一案件已另由臺灣新竹地方法院檢察署以
    96年度偵字第7401號聲請簡易判決處刑，並由臺灣新竹地方
    法院以97年度竹簡字第523 號審理中，故本院就其被訴部分
    另行審結）於96年10月初某日，在某報紙分類廣告見有不詳
    人士刊登兼職廣告，遂以電話撥打廣告上刊登之電話，與某
    真實姓名、年籍不詳自稱「小黃」之成年男子取得聯繫，並
    依「小黃」指示前往臺北縣板橋市○○○ 路麥當勞，與自稱
    「小胡」之丙○○面談，經丙○○告知工作內容係提供所申
    辦之帳戶存摺、印章供丙○○使用，且為丙○○提領匯入款
    項，並交付丙○○轉交不詳人士，而每提領、轉交100 萬元
    ，將可獲得5,000 元報酬後，雖可預見提供帳戶帳號予他人
    匯入款項，並依該人指示，自其所提供帳戶提領款項後交付
    該人之行徑，常與財產犯罪密切相關，又對於提供之帳戶帳
    號，他人可能持以為詐欺犯罪，及提領、轉交之款項可能為
    詐欺所得款項雖無確信，仍因有利可圖，而以任由他人持以
    為詐欺犯罪亦不違背其本意之詐欺未必故意，與丙○○及丙○○所屬詐欺集團成員之「小宏」、「小傑」、真實姓名年
    籍不詳綽號「傑哥」之成年男子（下稱「傑哥」）等不詳成
    員共同意圖為自己不法所有，並基於詐欺取財之犯意聯絡，
    先於96年10月5 日，由丙○○偕同至陽信商業銀行新埔分行
    ，申設帳號000000000000號帳戶（下稱上述陽信銀行帳戶）
    ，並當場將該帳戶存摺、印章交付丙○○，再由該詐欺集團
    成員，先後於如附表編號4 至5 號所示之時間，分別向如附
    表各該編號所示之乙○○、己○○二人為如附表編號4 至5
    號所示之詐術行為，使乙○○、己○○二人陷於錯誤而匯款
    ，並詐得如附表所示編號4 至5 號之金額。丙○○旋於96年
    10月17日11時20分許，依「傑哥」指示偕同甲○○至陽信商
    業銀行新埔分行，持丙○○暫時交還之上述陽信銀行帳戶存
    摺、印章，填寫領取144 萬8,000 元之單據以一次提領乙○○、己○○匯入該帳戶之上述款項時，因該銀行行員藉故拖
    延，並向己○○查詢後，確認甲○○所擬提領之款項係詐騙
    所得，將該帳戶通報為警示帳戶，而未能將上開款項領出即
    離去。嗣乙○○、己○○察覺受騙，分別報警而循線查獲上
    情。
三、案經乙○○、己○○訴由新竹市警察局第一分局報告臺灣板
    橋地方法院檢察署檢察官偵查起訴。
    理  由
一、查本件被告丙○○所犯並非死刑、無期徒刑、最輕本刑為三
    年以上有徒刑之罪或高等法院管轄第一審案件，而其於準備
    程序進行中，被告先就被訴事實為有罪之陳述，經法官告知
    簡式審判程序之旨，並聽取公訴人及被告之意見後，本院認
    適宜改依簡式審判程序進行，爰依刑事訴訟法第273 條之1
    第1 項、第284 條之1 規定，由本院合議庭以裁定由受命法
    官獨任進行簡式審判程序，合先敘明。
二、上揭事實，業據被告丙○○於警詢、偵查及本院審理時坦承
    不諱，及同案被告甲○○於警詢、偵查及本院審理中供述明
    確，並有證人即被害人戊○○、丁○○、莊錫、乙○○、己○○於警詢中證述渠等遭詐騙之情節歷歷，復有高雄市政府
    警察局刑事警察大隊受理刑事案件報案三聯單、內政部警政
    署反詐騙案件紀錄表各1 件（以上為被害人丁○○受害書證
    ）、上海商業儲蓄銀行匯出匯款申請書、第一商業銀行匯款
    申請書回條、臺北市政府警察局大安分局敦化南路派出所受
    理刑事案件報案三聯單、內政部警政署反詐騙案件紀錄表各
    1 件（以上為被害人戊○○受害書證）、南投縣政府警察局
    草屯分局草屯派出所受理刑事案件報案三聯單、受理各類案
    件紀錄表、內政部警政署反詐騙諮詢專線紀錄表、臺灣土地
    銀行草屯分行電匯申請書、偽造法務部行政凍結管制執行命
    令各1 件（以上為被害人莊錫受害書證）、新竹市警察局第
    一分局南寮派出所受理刑事案件三聯單、165 專線協請金融
    機構暫行圈存疑似詐欺款項通報單各1 件（以上為被害人乙○○受害書證）、彰化縣警察局鹿港分局鹿港派出所受理刑
    事報案三聯單、內政部警政署反詐騙案件紀錄表、彰化縣警
    察局鹿港分局鹿港派出所受理詐騙帳戶通報警示簡便格式表
    各1   件（以上為被害人己○○受害書證）、陽信銀行新埔
    分行帳號「000000000000」號帳戶之甲○○開戶資料及自動
    化服務機器跨行轉帳交易認證表、客戶對帳單列印表各1 件
    、華南商業銀行土城分行帳號「000000000000」號帳戶之開
    戶資料表、存款事故狀況查詢表及歷史交易明細表各1 件、
    彰化商業銀行樹林分行帳號「00000000000 」號帳戶之丙○○開戶資料表及歷史交易明細表各1 件在卷可稽。俱徵被告
    之任意性自白核與事實相符。本案事證已臻明確、被告犯行
    堪以認定，應依法論科。
三、核被告意圖為自己不法之所有，以詐術使人將本人之物交付
    ，所為係犯刑法第339 條第1 項之詐欺取財罪。又被告與「
    小宏」、「小傑」等姓名年籍不詳之詐欺集團成員間，就如
    附表編號1 至3 號所示詐欺取財犯行部分，及被告與同案被
    告甲○○、「小宏」、「小傑」、「傑哥」等姓名年籍不詳
    之詐欺集團成間，就如附表編號4 至5 號所示詐欺取財犯行
    部分，各有犯意聯絡及行為分擔，為共同正犯。雖公訴意旨
    認同案被告甲○○提供其上開陽信銀行帳戶存摺及印章，並
    親自至陽信銀行提領被害人匯款未果之犯行，係基於幫助詐
    欺之不確定故意，而涉犯刑法第30條第1 項、第339 條第1
    項之幫助詐欺取財罪嫌，惟按刑法上之幫助犯，固以幫助他
    人犯罪之意思而參與犯罪構成要件以外之行為而成立，惟所
    謂以幫助他人犯罪之意思而參與者，指其參與之原因，僅在
    助成他人犯罪之實現者而言，倘以合同之意思而參加犯罪，
    即係以自己犯罪之意思而參與，縱其所參與者為犯罪構成要
    件以外之行為，仍屬共同正犯，又所謂參與犯罪構成要件以
    外之行為者，指其所參與者非直接構成某種犯罪事實之內容
    ，而僅係助成其犯罪事實實現之行為而言，苟已參與構成某
    種犯罪事實之一部，即屬分擔實施犯罪之行為，雖僅以幫助
    他人犯罪之意思而參與，亦仍屬共同正犯，最高法院27年上
    字第1333號判例可參，查同案被告甲○○係心智健全成熟之
    成年人，應知其提供其金融機構帳戶予他人使用，倘被他人
    用以從事不法，小則損害信用，大則罹犯刑章，又金融帳戶
    係個人理財之重要工具，攸關個人財產、信用之表徵，一般
    人當無隨意出借他人使用之可能，而個人至各金融機關開戶
    並無何資格限制，且持有帳戶存摺、印章者，至帳戶所屬金
    融機構提領款項，並無特別困難，若係自己金錢，當無委由
    毫無交情、缺乏信賴基礎者代為提領，徒添遭移用、侵占風
    險，另案被告丙○○、「小傑」等人不願自行開立帳戶供款
    項匯入之用，且於借得其帳戶後，亦不願自行提領，寧可支
    付代價、甘冒匯入借得帳戶之款項遭移用、侵占之風險，委
    由與被告丙○○等人並無交情、無信賴基礎之其本人代為領
    款之行徑已不符社會交易常情，如帳戶非供作犯罪之不法目
    的或所提領為不法款項，應無隱匿姓名而借用他人金融帳戶
    或委由無信賴基礎者出面代為領款之必要，況且各類詐財犯
    罪型態層出不窮，該等犯罪多利用人頭帳戶作為詐財手法，
    迭為媒體廣為披載，且金融機關多於明顯處張貼警示標語，
    依被告之智識程度判斷，對於被告丙○○等人要求其出借帳
    戶以便匯入來歷不明之金錢且要求其代為領出轉交等情，應
    有預見出借之帳戶將遭不法使用，並代為提領轉交之匯入款
    項係不法所得之能力，竟未再查證被告丙○○等空泛陳稱匯
    入款項來源為合法，即為圖小利，不惜將上開帳戶存摺、印
    章交付毫無交情、無互信基礎、僅空言匯入帳戶款項合法，
    卻不敢以自己金融帳戶供匯款或於款項匯入後自行提領之被
    告丙○○，並約定為被告丙○○代領匯入該等帳戶款項後，
    將領得款項交付被告丙○○轉交其他亦不敢以自己金融帳戶
    供匯款或於款項匯入後前往領款之不詳人士，其主觀上顯然
    對於所提供之帳戶將遭他人用以犯罪，且代領並轉交被告丙○○之款項係不法所得有所預見，應認其與被告丙○○所屬
    之詐欺集團成員確有詐取欺財物之不確定犯意聯絡，起訴意
    旨認同案被告甲○○僅有幫助詐欺之犯意，尚有未恰，併此
    敘明。又如附表編號1 號所示被害人戊○○係接獲同一詐欺
    集團所屬成員之詐騙電話後，接續於96年8 月30日及31日各
    匯款1 筆至被告所開立之華南銀行帳戶，其並未遭受2 次詐
    騙，詐欺集團僅係以一次行為侵害被害人戊○○之同一財產
    法益，公訴意旨認被告及其所屬詐欺集團係對被害人戊○○
    為2 次詐欺犯行，容有誤會，附此陳明。而被告所犯如附表
    編號1 至5 號所示詐欺取財犯行共5 次，犯意各別，行為互
    殊，應予分論併罰。爰審酌被告並無前科，有臺灣高等法院
    被告前案紀錄表在卷可稽，素行非惡，其貪圖近利之犯罪動
    機、目的、其犯罪手段及對被害人所造成財產損害非小，兼
    酌被告犯後坦承犯行態度尚稱良好等一切情狀，各量處如主
    文所示之刑，併定其應執行之刑，以資懲儆。
據上論斷，應依刑事訴訟法第273 條之第1 項、第299 條第1 項
前段，刑法第28條、第339 條第1 項、第51條第5 款，刑法施行
法第1 條之1 第1 項、第2 項前段，判決如主文。
本案經檢察官江祐丞到庭執行職務。
中    華    民    國    97    年    6     月    30    日
                        刑事第十一庭法  官  林淑婷
以上正本證明與原本無異
如不服本判決，應於送達後十日內，向本院提出上訴狀（上訴書
狀應敘述具體理由）。
                                    書記官  林金良
中    華    民    國    97    年    6     月    30    日
附錄本案論罪科刑法條全文：
刑法第三百三十九條第一項：
意圖為自己或第三人不法之所有，以詐術使人將本人或第三人之
物交付者，處五年以下有期徒刑、拘役或科或併科一千元以下罰
金。
 附表
┌──┬───┬────┬─────────────┬────┬──────┬────┐
│編號│被害人│詐得金額│施用詐術之時間、地點及方法│轉帳時間│罪        名│宣告刑  │
│    │      │額新台幣│                          │、地點  │            │        │
│    │      │（下同) │                          │        │            │        │
├──┼───┼────┼─────────────┼────┼──────┼────┤
│ 1  │戊○○│42萬元  │於96年8月30日10時許，由詐 │96年8 月│共同意圖為自│處有期徒│
│    │      │        │騙集團成員撥打戊○○位在臺│30日13時│己不法之所有│刑肆月。│
│    │      │        │北市大安區○○○路○ 段之住│45分、臺│，以詐術使人│        │
│    │      │        │處電話，假冒臺北市戶政科人│北市敦化│將本人之物交│        │
│    │      │        │員佯稱戊○○因遭人假冒開戶│南路1 段│付          │        │
│    │      │        │而涉及洗錢案件，需將其金錢│225 號上│            │        │
│    │      │        │匯至指定專案帳戶，致使陳月│海銀行忠│            │        │
│    │      │        │珍陷於錯誤，先後匯款42萬元│孝分行  │            │        │
│    │      ├────┤、45萬元至丙○○所開立上述├────┤            │        │
│    │      │45萬元  │華南銀行土城分行之帳戶。  │96年8 月│            │        │
│    │      │        │                          │31日13時│            │        │
│    │      │        │                          │45分、臺│            │        │
│    │      │        │                          │北市忠孝│            │        │
│    │      │        │                          │東路4 段│            │        │
│    │      │        │                          │289 號第│            │        │
│    │      │        │                          │一銀行延│            │        │
│    │      │        │                          │吉分行  │            │        │
├──┼───┼────┼─────────────┼────┼──────┼────┤
│ 2  │丁○○│60萬元  │於96年8 月31日8 時30分許，│96年8 月│同上        │同上    │
│    │      │        │由詐騙集團成員假冒警員，撥│31日12時│            │        │
│    │      │        │打電話至丁○○位在高雄市前│39分、高│            │        │
│    │      │        │鎮區○○○路住處，佯稱曹鴻│雄市前鎮│            │        │
│    │      │        │教涉及洗錢案件，再由另一成│區彰化銀│            │        │
│    │      │        │員假冒檢察官佯稱要凍結曹鴻│行前鎮分│            │        │
│    │      │        │敦帳戶，需將帳戶內錢錢匯至│行      │            │        │
│    │      │        │指定帳戶，致使丁○○陷於錯│        │            │        │
│    │      │        │誤，匯款60萬元至丙○○所開│        │            │        │
│    │      │        │立上述彰化商業銀行樹林分行│        │            │        │
│    │      │        │之帳戶。                  │        │            │        │
├──┼───┼────┼─────────────┼────┼──────┼────┤
│ 3  │莊  錫│30萬元  │於96年8 月31日13時許，先由│96年8 月│同上        │同上    │
│    │      │        │詐騙集團女性成員假冒戶政事│31日13時│            │        │
│    │      │        │務所人員撥打電話至莊錫位在│許、南投│            │        │
│    │      │        │南投縣草屯鎮○○路○ 段住處│縣草屯鎮│            │        │
│    │      │        │，佯稱莊錫之身分證遭他人申│土地銀行│            │        │
│    │      │        │辦補發，再由另一詐騙集團男│草屯分行│            │        │
│    │      │        │性成員假冒檢察官身分佯稱莊│        │            │        │
│    │      │        │錫涉及洗錢案件，要凍結莊錫│        │            │        │
│    │      │        │資產，致使莊錫陷於錯誤，匯│        │            │        │
│    │      │        │款30萬元至丙○○所開立上述│        │            │        │
│    │      │        │華南銀行土城分行之帳戶。  │        │            │        │
├──┼───┼────┼─────────────┼────┼──────┼────┤
│ 4  │乙○○│91萬8 千│於96年10月10日15時30分許，│96年10月│同上        │同上    │
│    │      │元      │先由詐欺集團成員假冒援助交│16日11時│            │        │
│    │      │        │易女子，撥打網路電話至林森│5 分許（│            │        │
│    │      │        │鴻位在新竹市○○路○段 住處│起訴書略│            │        │
│    │      │        │，先佯稱要求乙○○需以提款│載為同日│            │        │
│    │      │        │機操作方式確認乙○○身分職│9 時許）│            │        │
│    │      │        │業及繳交保證金為由，再由另│、不詳地│            │        │
│    │      │        │一詐欺集團成員假冒會計師，│點      │            │        │
│    │      │        │接續佯稱乙○○匯款卡片有問│        │            │        │
│    │      │        │題，需配合清空帳戶以利資料│        │            │        │
│    │      │        │刷新，致使乙○○陷於錯誤，│        │            │        │
│    │      │        │陸續匯款91萬8000元至甲○○│        │            │        │
│    │      │        │所開立上述陽信銀行新埔分行│        │            │        │
│    │      │        │之帳戶。                  │        │            │        │
├──┼───┼────┼─────────────┼────┼──────┼────┤
│ 5  │己○○│529，034│由詐欺集團成員於96年10月16│96年10月│同上        │同上    │
│    │      │元      │日10時許，藉由網路交易方式│16日10時│            │        │
│    │      │        │，刊登欲出售汽車零件連結器│許、彰化│            │        │
│    │      │        │之虛偽訊息，致使己○○在其│縣鹿港鎮│            │        │
│    │      │        │位在彰化縣鹿港鎮○○路住處│民權路27│            │        │
│    │      │        │上網瀏覽時，得知上開訊息後│9 號7 樓│            │        │
│    │      │        │陷於錯誤，以網路銀行語音轉│之4 住處│            │        │
│    │      │        │帳功能匯款529,034 元至林書│以華南銀│            │        │
│    │      │        │緯所開立上述陽信銀行新埔分│行網路銀│            │        │
│    │      │        │行之帳戶。                │行      │            │        │
└──┴───┴────┴─────────────┴────┴──────┴────┘


司法院資訊處製作；財團法人民間司法改革基金會備份。
